【裁判字號】    91,聲判,110
【裁判日期】    920407
【裁判案由】    聲請交付審判
【裁判全文】
臺灣高雄地方法院刑事裁定                        九十一年度聲判字第一一號
    聲  請  人
    即  告訴人  乙○○
    代  理  人  林敏澤律師
    被      告  甲○○
右列聲請人因告訴被告竊盜案件，不服臺灣高等法院高雄分院檢察署檢察長駁回再議
之處分（九十一年度上聲議字第七四○號），聲請交付審判，本院裁定如左：
    主  文
聲請駁回。
    理  由
一、聲請交付審判意旨略以：
    （一）聲請人所提出賓士汽車公司之監視錄影帶，係被告是否涉嫌竊盜罪嫌之重
          要證據，原檢察官雖曾命檢察事務官勘驗錄影帶，惟未通知聲請人到場一
          同觀看，並表示意見，原檢察官逕依檢察事務官勘驗筆錄記載，即認錄影
          帶因光線不足無法辦識為由，不予採納，顯有未盡調查之處。
    （二）依刑事訴訟法第二百十五條：「行勘驗時，得命證人、鑑定人到場」因此
          縱認錄影帶有光線不足之情形，但依上開條文規定，非不得命更專業人士
          到場，以專業器材運用慢速、局部放大、定格等方式來解析畫面，惟原檢
          察官未命鑑定人到場，僅以檢察事務官個人片面肉眼觀察即率而定案，未
          運用現代科技設備辦案，其偵查程序顯有瑕疵，且有未盡調查之處。
    （三）依前開高分檢處分書所示：第一部鏟裝車是用貨車載走，第二部鏟裝車是
          由人駕駛等情，而被告自承：伊「開走」是七四三型鏟裝車．．．把鏟裝
          車「開回家」云云，顯然被告係自承開走錄影帶上第二部鏟裝車。
    （四）被告送修七四三型鏟裝車，背面引擎門一體成形上部稍呈傾斜狀（證一）
          ，聲請人所有七五三型鏟裝車，背面引擎門「呈垂直」、且為「二段式」
          （證二）。再由聲請人請專業人士以專業器材從錄影帶翻拍成照片，第二
          部鏟裝車之背面引擎門「呈垂直」、「二段式」，與證二所示七五三型照
          片之背面引擎門  「呈垂直」且有「二段式」黑線相類似（證三），則被
          告自承開走之第二部鏟裝車，顯為聲請人所有七五三型鏟裝車，並非全屬
          無據。
    據上說明，本件原檢察官之偵查程序，顯有未完備，未盡調查能事，也未借助「
    現代科技設備」辦案，仍以「肉眼」觀察辦案，聲請人提起再議，原處分書亦未
    詳查，聲請人實感不服，爰依法聲請交付審判云云。
二、按告訴人不服上級法院檢察署檢察長或檢察總長認再議為無理由而駁回之處分者
    ，得於接受處分書後十日內委任律師提出理由狀，向該管第一審法院聲請交付審
    判；法院認為交付審判之聲請不合法或無理由者，應駁回之；認為有理由者，應
    為交付審判之裁定；法院為前項裁定前，得為必要之調查；刑事訴訟法第二百五
    十八條之一、第二百五十八條之三第二項分別定有明文。
三、查聲請人提出告訴後，案經臺灣高雄地方法院檢察署檢察官偵查終結，認被告犯
    罪嫌疑不足，以九十一年度偵字第四八七二號為不起訴處分。後經聲請人向臺灣
    高等法院高雄分院檢察署檢察長聲請再議結果，認聲請人再議之聲請無理由予以
    駁回，此有臺灣高雄地方法院檢察署九十一年度偵字第四八七二號不起訴處分書
    、臺灣高等法院高雄分院檢察署九十一年度上聲議字第七四０號處分書在卷可稽
    。而聲請人於九十一年十二月三日收受前開再議駁回處分書，並於九十一年十二
    月十二日委任林敏澤律師向本院聲請交付審判等事實，復有送達證書附於臺灣高
    雄地方法院檢察署九十一年度偵字第四八七二號卷與刑事交付審判聲請狀附於本
    院卷可稽。
四、惟按新修正刑事訴訟法第二百五十八條之一規定，告訴人得向法院聲請交付審判
    ，係此次修正刑事訴訟法新增對於「檢察官不起訴或緩起訴裁量權」制衡之一種
    外部監督機制，此時，法院僅在就檢察官所為不起訴或緩起訴之處分是否正確加
    以審查，以防止檢察機關濫權，依此立法精神，法院僅就聲請交付審判案件之審
    查，所謂「得為必要之調查」，其調查證據之範圍，自應以偵查中曾顯現之證據
    為限，不可就告訴人新提出之證據再為調查，亦不可蒐集偵查卷以外之證據，否
    則將與刑事訴訟法第二百六十條之再行起訴規定混淆不清（臺灣高等法院九十一
    年四月二十五日第一次刑庭庭長法律問題研究會議結論意旨參照），核先敘明。
五、經查：
  (一)聲請人原告訴意旨略以：被告甲○○意圖為自己不法之所有，於民國八十九年十
    二月二十五日晚上七時五十七分許，在高雄縣鳳山市○○○路二號聲請人乙○○
    所經營之妥當企業有限公司修理廠內，藉取回其先前送修之山貓牌第七四三型鏟
    裝車之便，趁聲請人下班之際，竊取聲請人所有之山貓牌七五三型鏟裝車一台，
    嗣後經聲請人向隔壁賓士汽車公司借調監視錄影帶發現，因認被告甲○○涉有刑
    法第三百二十條第一項竊盜罪嫌云云。原檢察官偵查結果以：經訊被告甲○○承
    認曾於上揭時、地前往聲請人之修理廠內，並開回自己放置在該公司修理之鏟裝
    車一台，惟堅決否認有何竊盜犯行，辯稱伊開走的是山貓牌七四三型鏟裝車，是
    伊所有，當時該公司大門沒有上鎖，伊是騎乘機車前往，然後將機車放置在鏟裝
    車內，再把鏟裝車開回家，伊山貓交聲請人修理，經問聲請人說修好了，伊才去
    開回家的等語。經查證結果，質之聲請人自承：從錄影帶，有看到一個體型很像
    甲○○的人將山貓開走，但錄影帶看不清楚面貌等語，另經承辦檢察官命檢察事
    務官勘驗錄影帶結果，錄影帶雖可看出前後有二人載走及開走二部機器，前面的
    人是用車載，後面是以人開走，但二部機器因光線實在太暗，無法辨別其中之差
    異處，又因畫面光線不足，亦無法看清載走山貓之貨車車牌及駕駛人之面貌、體
    格特徵等，再以人駕駛鏟裝車自道路經過時，因畫面係由後面錄影且光線不足，
    駕駛人又坐在鏟裝車內被車體擋到，亦無法看清楚駕駛人之體型及特徵，此有勘
    驗筆錄附卷可參，另由聲請人所提出與被告甲○○之妻子、兒子之對話錄音帶譯
    文，亦無從證明被告涉有竊取鏟裝車之事實，有錄音帶及譯文在卷可稽。此外復
    查無其他積極證據足認被告有何竊盜犯行，依刑事訴訟法第一百五十四條之規定
    ：「犯罪事實應依證據認定之，無證據不得推定其犯罪事實」，乃認被告之竊盜
    罪嫌不足而為不起訴處分。
  (二)又聲請人聲請再議意旨雖略以：八十九年十二月二十五日下午六時許，被告之子
    吳晉順來電話稱晚間將來取回送修之七四三型鏟裝車，請聲請人將工廠鑰匙放於
    其所知之地方，伊將自行開門等語，故聲請人乃將鑰匙置於抽水馬達之塑膠管內
    ，是以只有被告父子始知如何尋鑰匙開門，失竊之翌日經聲請人觀看錄影帶，發
    現有一部後面未掛車牌之卡車運走鏟裝車，隨後另一部鏟裝車係由人開走，其身
    影極似被告甲○○，而被告家中亦擁有未掛車牌之卡車一部，是聲請人失竊之七
    五三型鏟裝車係由被告竊取已極明顯，聲請人對不起訴處分實無法心服云云。惟
    按臺灣高等法院高雄分院檢察署駁回聲請人再議之理由則以：(1)按「認定不利於
    被告之事實，須依積極證據，苟積極證據不足為不利於被告事實之認定時，即應
    為有利於被告之認定，更不必有何有利之證據」，又「刑事訴訟法上所謂認定犯
  罪事實之證據，係指足以認定被告確有犯罪行為之積極證據而言，該項證據自須
    適合於被告犯罪事實之認定，始得採為斷罪資料」，此已經最高法院三十年上字
    第八一六號、二十九年上字第三一○五號判例要旨揭示甚明。(2)承辦檢察官命檢
    察事務官勘驗賓士汽車公司之監視錄影帶結果，以貨車載走鏟裝車之時間是自十
    二月二十五日十九時四十五分五秒起至同日十九時五十二分十二秒止，而同日二
    十時零分四十八秒始有人駕駛一部鏟裝車自道路經過，中間之差距有八分鐘之久
    ，又因畫面光線不足，並無法辨別兩部鏟裝車之差異處以及該兩名駕駛人之體型
    特徵，此有勘驗筆錄附卷可稽，而聲請人自警訊至偵查中，均承認被告父子有事
    先通知當晚要來開走鏟裝車，則原檢察官偵查結果，認為尚無證據足認被告甲○
    ○涉有竊盜罪嫌，與前揭判例意旨並不違背。另聲請人提出未掛車牌之大卡車照
    片一紙作為被告涉案之證據，然勘驗筆錄已指明第一部鏟裝車是被「無法看清車
    牌號碼之小貨車」載走，是以聲請人所指尚乏實據，本件之再議為無理由。
  (三)前開不起訴處分及駁回再議理由暨事證，復經本院調閱前開卷證核閱屬實，則聲
    請人前開聲請交付審判之理由，前開不起訴處分書及駁回再議處分書皆已詳細論
    列說明。而檢察官為不起訴處分之理由，亦無何違背經驗法則、論理法則或其他
    證據法則之情事。又依上開四、之說明，法院僅就聲請交付審判案件之審查，所
    謂「得為必要之調查」，其調查證據之範圍，自應以偵查中曾顯現之證據為限，
    不可就告訴人新提出之證據再為調查，亦不可蒐集偵查卷以外之證據。而經本院
    將聲請人於偵查中所提出賓士汽車公司之監視錄影帶兩捲，送請內政部警政署刑
    事警察局以電腦解析結果：「．．．二、經檢視送鑑錄影帶（原帶）後，於八十
    九年十二月二十五日十九時四十五分五秒起巷，發現一貨車暫停於路旁（編號１
    及２）；同日十九時四十五分二十秒，發現一人於貨車車尾處（編號３）；同日
    十九時四十五分五十七秒至五十一分九秒，發現貨車後車燈熄滅（編號４及５）
    ；同日十九時五十二分十四秒，發現貨車駛離路旁（編號６）。因影像亮度不足
    ，未發現鏟裝車之影像畫面。另同日二十時零分四十八秒顯示之鏟裝車畫面部分
    （編號７），因其影像品質不佳，雖經本局電腦處理後未發現可供辨識之特徵。
    三、檢附影像處理後之相片一張（編號１至７）．．．」，此有該局九十二年三
  月二十七日刑鑑字第０９２００４９１８４號函附本院卷可佐。綜上所述，本院
    因認本件並無「告訴人所指摘不利被告之事證未經檢察機關詳為調查或斟酌，或
    不起訴處分書所載理由違背經驗法則、論理法則或其他證據法則」等得據以交付
    審判之事由存在。故聲請人仍執前詞，聲請交付審判，為無理由，應予駁回。
六、依刑事訴訟法第二百五十八條之三第二項前段，裁定如主文。
中      華      民      國    九十二    年      四      月      七      日
                                      臺灣高雄地方法院刑事庭
                                          審判長法  官  黃  三  友
                                                法  官  王  雅  苑
                                                法  官  郭  佳  瑛
右正本證明與原本無異。
不得抗告。
                                                書記官  何  瓊  芳
中      華      民      國    九十二    年      四      月      八      日


司法院資訊處製作；財團法人民間司法改革基金會備份。
